臺灣嘉義地方法院刑事判決　　　　　　96年度交簡上字第16號
上　訴　人　臺灣嘉義地方法院檢察署檢察官
上　訴　人
即　被　告　甲○○
上列上訴人因被告過失傷害案件，不服本院嘉義簡易庭中華民國
九十六年一月三十日第一審簡易判決（九十五年度嘉交簡字第六
四八號，聲請簡易判決處刑書案號：臺灣嘉義地方法院檢察署九
十五年度偵字第七六九四號）提起上訴，本院管轄之第二審合議
庭判決如下：
    主  文
原判決撤銷。
甲○○因過失傷害人致重傷，處有期徒刑陸月，如易科罰金，以
（銀元）參佰元折算壹日。緩刑參年，並應向乙○○支付新臺幣
貳拾萬元，其中新臺幣參萬元已給付完竣，其餘新臺幣拾柒萬元
自民國九十六年五月十三日起至民國九十七年二月十三日止，按
月於每月十三日給付新臺幣伍仟元，餘款新臺幣拾貳萬元於民國
九十七年三月七日給付，如有一期未履行，視為全部到期。
    事  實
一、甲○○於民國九十五年五月十三日中午十二時四十分許，騎
    乘車牌號碼Ｌ七Ｇ—一八三號重型機車，沿嘉義市○○○路
    由南向北逆向行駛，途經該路五七五之一號前，擬由吳鳳南
    路西側穿越道路，應注意駕駛人駕駛汽車，應遵守道路交通
    標誌、標線、號誌之指示，而該路段中間設有「雙黃實線」
    ，係用以分隔對向車道，並雙向禁止超車、跨越或迴轉，且
    在劃有分向限制線之路段，不得駛入來車之車道內。而依當
    時天候晴、日間有自然光線、視距良好無障礙物、路面乾燥
    無缺陷，並無使其不能注意之情事，竟疏未注意，即貿然騎
    乘上開機車由南往北方向逆向斜穿道路，適有乙○○騎乘車
    牌號碼ＵＫ二—五九五號輕型機車，沿該路自北往南方向駛
    至，甲○○見狀避不及，在南下外側車道與乙○○騎乘之機
    車發生碰撞，致乙○○人車倒地，受有頭部外傷合併右枕骨
    骨折及氣腦、右側顏面及外旋神經麻痺、右側聽力受損、蜘
    蛛膜下腔出血及顱內出血等傷害及右眼複視毀敗一目視能之
    重傷害。甲○○於肇事後，停留現場待司法警察到場處理，
    並於司法警察未知悉肇事者為何人前，主動向前往現場處理
    之警員張自勉承認為其駕車肇事，而自首接受裁判。
二、案經甲○○自首及乙○○訴由臺灣嘉義地方法院檢察署檢察
    官偵查後聲請簡易判決處刑。
    理  由
一、按被告以外之人於審判外之陳述，經當事人於審判程序同意
    作為證據，法院審酌該言詞陳述或書面陳述作成時之情況，
    認為適當者，亦得為證據。當事人、代理人或辯護人於法院
    調查證據時，知有第一百五十九條第一項不得為證據之情形
    ，而未於言詞辯論終結前聲明異議，視為有前項之同意，刑
    事訴訟法第一百五十九條之五定有明文。查本件認定事實所
    引用之言詞或書面陳述證據，經本院於審理時提示被告甲○
    ○表示無意見，迄於言詞辯論終結前亦未聲明異議，可認為
    同意作為證據，本院審酌該供述證據之取得過程並無瑕疵，
    與本案待證事實間復具有相當之關聯性，以之為本案證據尚
    無不當，自得採為證據，先予敘明。
二、上開事實，業據被告於警詢、偵查及本院供承屬實，核與告
    訴人乙○○於警詢、偵查及本院指訴情節相符，並有道路交
    通事故現場圖（見第一○八九號偵查卷第四頁）、道路交通
    事故調查報告表(一)(二)（見第一○八九號偵查卷第五、六頁）
    、現場照片（見第一○八九號偵查卷第一一至一六頁）在卷
    可參。告訴人因本件交通事故受有頭部外傷合併右枕骨骨折
    及氣腦、右側顏面及外旋神經麻痺、右側聽力受損、蜘蛛膜
    下腔出血及顱內出血等傷害，因其所受傷害是在右眼，影響
    右眼的眼球活動，看東西會有複視的現象，視力雖未受傷害
    ，但視能卻受干擾，就其目前狀況符合修正前刑法第十條第
    四項第一款毀敗一目之視能，亦有財團法人嘉義基督教醫院
    診斷證明書及財團法人嘉義基督教醫院九十六年三月十五日
    （九六）嘉基醫字第○三六七號函在卷可稽（見本院交簡上
    卷第二四、四二頁）。按雙黃實線設於路段中，用以分隔對
    向車道，並雙向禁止超車、跨越或迴轉；汽車在雙向二車道
    行駛時，在劃有分向限制線之路段，不得駛入來車之車道內
    ；駕駛人駕駛汽車，應遵守道路交通標誌、標線、號誌之指
    示，道路交通標誌標線號誌設置規則第一百四十九條第一項
    第一款第八目及九十五年七月一日修正施行前道路交通安全
    規則第九十七條第二款、第九十條分別定有明文。被告騎車
    行經該處自應注意上開規定，依上開道路交通事故調查報告
    表(一)之記載，肇事當時天候晴、日間有自然光線、視距良好
    無障礙物、路面乾燥無缺陷，並無不能注意之情事。詎被告
    竟疏於注意，於劃有分向限制線段，駕車逆向斜穿道路，以
    致與告訴人騎乘之機車發生碰撞，因而致告訴人受傷，其有
    過失甚明。本件交通事故經送請臺灣省嘉雲區車輛行車事故
    鑑定委員會鑑定結果亦認：甲○○駕駛普通重型機車，於劃
    有分向限制線段，逆向斜穿道路不當，為肇事原因，有臺灣
    省嘉雲區車輛行車事故鑑定委員會九十六年一月十五日嘉雲
    鑑九五○八四○字第○九六五八○○一七五號函附鑑定意見
    書附卷足憑（見本院嘉交簡卷第一七至一九頁）。又告訴人
    確因
    本件車禍所受有上開重傷害，是被告之過失行為，與告訴人
    之受傷結果間，顯具有相當因果關係。本案事證明確，被告
    過失致重傷犯行堪以認定。
三、被告行為後，刑法於九十四年二月二日修正公布，並於九十
    五年七月一日施行，有關本件情形：
  (一)修正前刑法第十條第四項關於重傷之規定，其第一款「毀敗
    一目或二目之視能」，修正為「毀敗或嚴重減損一目或二目
    之視能」，修正前之舊法所稱毀敗一一目或二目之視能，係
    指一目或二目之視能全部喪失效用者而言，然依修正後之新
    法，縱未完全喪失但已嚴重減損一目或二目視能之效用者，
    即屬重傷，顯較修正前之舊法不利於被告，本件自應適用行
    為時之舊法。
  (二)刑法第二百八十四條第一項之罪之法定本刑中關於罰金刑最
    低額部分，依修正後刑法第三十三條第五款規定為「新臺幣
    一千元以上，以百元計算之」，較舊法所定罰金最低額為「
    銀元一元以上」為重，依刑法第二條第一項規定，以修正前
    之規定為有利於被告。
  (三)修正前刑法第六十二條前段規定：「對於未發覺之罪自首而
    受裁判者，減輕其刑」；修正後刑法第六十二條前段規定：
    「對於未發覺之罪自首而受裁判者，得減輕其刑」，即被告
    如符合自首要件，依修正前刑法之規定，必減輕其刑，然依
    修正後刑法之規定，法院仍得裁量是否減輕其刑，是比較新
    舊法之結果，舊法即行為時法有利於被告。
  (四)易科罰金之折算標準，依修正前刑法第四十一條第一項前段
    、修正前罰金罰鍰提高標準條例第二條（現已刪除），以銀
    元三百元即新臺幣九百元折算一日，修正後提高為以新臺幣
    一千元、二千元或三千元折算一日，經比較新舊法，以行為
    時之舊法有利於被告。
  (五)綜其全部罪刑之結果而為比較後，以上均應適用行為時之規
    定。
四、刑法第二百八十四條第一項之罪之法定本刑中關於罰金之規
    定，依九十五年六月十四日增訂公布之刑法施行法第一條之
    一：「中華民國九十四年一月七日刑法修正施行後，刑法分
    則編所定罰金之貨幣單位為新臺幣」「九十四年一月七日刑
    法修正時，刑法分則編未修正之條文定有罰金者，自九十四
    年一月七日刑法修正施行後，就其所定數額提高為三十倍。
    但七十二年六月二十六日至九十四年一月七日新增或修正之
    條文，就其所定數額提高為三倍」，由原先以銀元計算，並
    依罰金罰鍰提高標準條例第一條前段提高十倍之規定，修正
    為依新臺幣計算並提高為三十倍。參酌刑法施行法第一條之
    一之立法說明，該條文第二項係「考量新修正之刑法施行後
    ，不再適用『現行法規所定貨幣單位折算新臺幣條例』，為
    使罰金數額趨於一致，避免衍生新舊法比較適用問題，以緩
    和實務適用法律之衝擊之前提下，規定第二項如上」，顯見
    刑法施行法第一條之一第二項增訂後，自無再與「現行法規
    所定貨幣單位折算新臺幣條例」、「罰金罰鍰提高標準條例
    」比較新舊法適用有關刑法分則編未修正之條文定有罰金者
    之必要，附此敘明。
五、核被告所為，係犯刑法第二百八十四條第一項後段之過失致
    重傷害罪。公訴意旨認被告係犯刑法第二百八十四條第一項
    前段過失傷害罪，尚有未洽，惟其基本事實同一，本院自應
    予審理，並變更其起訴法條。另被告於本件車禍肇事後，停
    留現場待司法警察到場處理，並於司法警察未知悉肇事者為
    何人前，主動向前往現場處理之警員張自勉承認為其駕車肇
    事，業據被告陳述在卷，復有嘉義市○○○道路交通事故肇
    事人自首情形紀錄表（見第一○八九號偵查卷第九頁）在卷
    足憑，參以被告事後並未逃避偵審之事實，應認本件被告合
    於自首之要件，應依修正前刑法第六十二條前段之規定減輕
    其刑。
六、原審認被告所犯罪證明確，予以論罪科刑，固非無見。惟查
    告訴人因被告之過失行為致重傷，原審僅論以同法第二百八
    十四條第一項前段之過失傷害罪，尚有未洽。檢察官循告訴
    人之請求提起上訴，指原判決量刑過輕，被告提起上訴，認
    原審量刑過重云云，雖均無足採，惟原判決既有可議，自應
    由本院予以撤銷改判。爰審酌被告係小學肄業之智識程度，
    就本次車禍之過失程度，告訴人所受傷害，犯後坦承犯行等
    一切情狀，量處如主文第二項所示之刑，並諭知易科罰金之
    折算標準，以資懲儆。
七、按犯罪在新法施行前，新法施行後，緩刑之宣告，應適用新
    法第七十四條之規定（最高法院九十五年度第八次刑事庭會
    議紀錄參照）。查被告前未曾受有期徒刑以上刑之宣告，有
    臺灣高等法院被告前案紀錄表可按，因一時疏忽，觸犯本案
    犯行，事後已與告訴人調解成立，共願賠償損害新臺幣（下
    同）二十萬元，已於調解成立時給付三萬元，並願自九十六
    年五月十三日起至九十七年二月十三日止，按月於每月十三
    日給付五千元，餘款十二萬元於九十七年三月七日給付，有
    本院調解筆錄在卷可按，而告訴人復表示宥恕被告，綜合上
    情，本院認被告經此起訴審判，當知所警惕，信無再犯之虞
    ，所宣告之刑以暫不執行為適當，依現行刑法第七十四條第
    一項第一款規定，並予宣告緩刑三年，以勵自新。併命被告
    應自九十六年五月十三日起至九十七年二月十三日止，按月
    於每月十三日給付五千元，餘款十二萬元於九十七年三月七
    日給付，如有一期未履行，視為全部到期。
據上論斷，應依刑事訴訟法第四百五十五條之一第一項、第三項
、第三百六十九條第一項前段、第三百六十四條、第二百九十九
條第一項前段、第三百條，刑法第二條第一項前段、第二百八十
四條第一項後段、第三十三條第五款（修正前）、第六十二條前
段（修正前）、第四十一條第一項前段（修正前）、第七十四條
第一項第一款、第二項第三款，刑法施行法第一條之一第一項、
第二項前段，罰金罰鍰提高標準條例第二條（修正前），判決如
主文。
本案經檢察官陳志川到庭執行職務。
中　　華　　民　　國　九十六　年　  四  　月  二十五　日
                    交通法庭    審判長法  官  陳仁智
                                      法  官  黃義成
                                      法  官  鄭雅文
以上正本證明與原本無異。
本判決不得上訴。
中　　華　　民　　國　九十六　年　  四  　月  二十五　日
                        　          　書記官　鄭翔元
附錄論罪科刑法條：
刑法第二百八十四條第一項
因過失傷害人者，處六月以下有期徒刑、拘役或五百元以下罰金
，致重傷者，處一年以下有期徒刑、拘役或五百元以下罰金。
